【裁判字號】    98,易,2939
【裁判日期】    981231
【裁判案由】    竊盜
【裁判全文】
臺灣板橋地方法院刑事判決              98年度易字第2939號
公  訴  人  臺灣板橋地方法院檢察署檢察官
被      告  丁○○
上列被告因竊盜案件，經檢察官提起公訴（98年度偵字第19872
號），本院判決如下：
    主  文
丁○○無罪。
    理  由
一、公訴意旨略以：被告丁○○與陳宥彰（另案審理中）共同基
    於意圖為自己不法所有之犯意聯絡，先後於如附表所示之時
    間、地點，由丁○○以於附表所示之時間、地點，以不詳方
    式竊取如附表所示之車輛及其內財物，得手後均駕駛至陳宥
    彰所經營位在臺北縣土城市○○街49之2 號「潔車坊洗車店
    」內，以每輛新台幣（下同）5 千元之代價售予陳宥彰，由
    陳宥彰在上址拆解贓車，將拆得之部分汽車零件變賣予真實
    姓名年籍不詳之友人或流動舊貨商。因認被告所為，係涉犯
    刑法第320 條第1 項之竊盜罪嫌。
二、按犯罪事實應依證據認定之，無證據不得推定其犯罪事實。
    又不能證明被告犯罪者，應諭知無罪之判決，刑事訴訟法第
    154 條第2 項、第301 條第1 項分別定有明文。所謂證據，
    係指足以認定被告確有犯罪行為之積極證據而言，該項證據
    自須適合於被告犯罪事實之認定，始得採為斷罪資料。苟積
    極證據不足為不利於被告事實之認定時，即應為有利於被告
    之認定，更不必有何有利之證據（參照最高法院29年上字第
    3105 號 、30年上字第816 號判例），又事實之認定，應憑
    證據，如未能發現相當證據，或證據不足以證明，自不能以
    推測或擬制之方法，以為裁判基礎（參照最高法院40年台上
    字第86 號 判例），且為刑事訴訟法上證明之資料，無論其
    為直接證據或間接證據，均須達於通常一般之人均不致於有
    所懷疑，而得確信其為真實之程度，始得據為有罪之認定，
    若其關於被告是否犯罪之證明未能達此程度，而有合理性懷
    疑之存在，致使無從形成有罪之確信，根據「罪證有疑，利
    於被告」之證據法則，即不得遽為不利於被告之認定（參照
    最高法院76年臺上字第4986號判例）。
三、公訴人認被告涉犯上開竊盜罪嫌，無非以證人即同案共犯陳
    宥彰於警詢、偵查中之證述及被害人黃昭瑋、王柏全、甲○○、丙○○、乙○○、戊○○、郭美霞、劉弘毅、陳志威、
    張駿森、林敬凱於警詢之指訴，佐以臺北縣警察局車輛協尋
    電腦輸入單11張、臺北縣警察局車輛尋獲電腦輸入單及贓物
    認領保管單各12張、附表編號4 之起獲該車照片24張、現場
    蒐證照片1 份，為其論據。惟訊據被告堅決否認有何共同竊
    盜之犯行，辯稱：那都不是伊偷的，陳宥彰在98年3 、4 月
    和伊認識，因為他那時常到汐止，才會認識伊的，但伊並無
    行竊後將贓車賣給陳宥彰之行為等語。經查：
  (1)公訴意旨所舉被害人黃昭瑋、王柏全、甲○○、丙○○、乙○○、戊○○、郭美霞、劉弘毅、陳志威、張駿森、林敬凱
    於警詢之指訴，佐以臺北縣警察局車輛協尋電腦輸入單11張
    、臺北縣警察局車輛尋獲電腦輸入單及贓物認領保管單各12
    張、附表編號4 之起獲該車照片24張、現場蒐證照片1 份，
    至多僅足佐證附表所示車輛及財物曾遭竊，並有部分贓物、
    相關零件在陳宸彰管領之處所起獲之事實，未經舉證建立被
    告與上開證物、證詞關連性前，尚不足以證明被告曾參與附
    表所示之竊盜行為。
  (2)證人陳宥彰固於偵查中具結證稱：上揭所有贓車都是綽號「
    阿龍」之人交給伊的，是「阿龍」竊取而來，以每輛5000元
    之代價出售給伊，當時伊被收押禁見時，被三峽分局借訊，
    一直問伊「阿龍」是誰，還拿一堆照片給伊看，直到第三次
    他們拿到被告照片，伊才確認被告就是「阿龍」，被告對伊
    自稱是做協尋車輛等情（98年度偵字第19872 號卷，第53、
    54頁），然證人陳宥彰於警詢時係供稱：警方查獲之車輛，
    是之前一位綽號叫「阿德」的男子偷來，伊是跟他買的，另
    外重機車一部（按即附表編號2 機車）及自小貨車一部（按
    即附表編號3 自小貨車）是伊自己偷來的，伊無法提供「阿
    德」之基本資料，因為都是「阿德」到店內找伊的，「阿德
    」是伊先前一位客人，都開車到伊店內保養才認識的，是「
    阿德」問伊要不要贓車，便宜賣給伊等情（98年度偵字第
    12464 號偵查卷，第8 頁背面、第9 頁），繼改稱：伊沒有
    去偷車，摩托車也不是伊偷的。是有一位「阿龍」賣給伊一
    輛報廢車，他知道伊在賣一些廢鐵，就將車輛給伊當廢鐵賣
    ，因為和原先伊收到的舊車同型，伊就拆換兩輛車的大牌，
    其實「阿德」就是伊所講綽號「阿龍」男子等情（同前卷，
    第182 頁背面、184 頁），又稱：警方所查獲的這幾部車，
    都是阿龍交給伊的，是從98年4 月中左右開始等情（同前卷
    ，第265 頁），顯示證人陳宥彰就自己是否涉及竊盜犯行、
    究係自「阿德」或「阿龍」處取得本案贓車，取得上開車輛
    時是否知悉為贓車、取得目的及處置方法等節，所供情節無
    端反覆不一，難謂無隱，本難逕信。又被告自94年7 月26日
    起至95年9 月28日止，因竊盜案件在臺灣臺東監獄泰源分監
    執行，有臺灣高等法院被告前案紀錄表1 份在卷可憑，顯難
    分身實施起訴書附表編號1 所指95年3 月9 日竊盜犯行，是
    證人陳宥彰固指證上情，然其證詞具有相當瑕疵，憑信性仍
    屬有疑，自無從據為認定被告犯行之唯一依據。
  (3)至公訴意旨另論告稱：因證人陳宥彰對被告之指證詳實，且
    依0000000000門號之通聯紀錄基地台顯示，均為與被告有地
    緣關係之南港地域，足認被告即為陳宥彰始終明確指證借車
    轉售的綽號阿龍男子，且均與相關被害人遭竊地點有緊密的
    關聯性，又陳宥彰與被告並無怨隙，陳宥彰沒有構陷被告之
    必要，再參以被告屢有竊盜之前案紀錄，堪認被告確有本件
    犯行（本院98年12月11日審判筆錄）。然公訴意旨並未舉證
    敘明0000000000門號與被告、被告本案犯行之關連性，且台
    北市南港區居住人口眾多，難謂起訴書附表所列12輛汽、機
    車中有2 輛在南港遭竊，且被告有竊盜前科，即可無視證人
    陳宥彰證詞之上揭瑕疵，而對證人陳宥彰之上開證詞逕信無
    疑。
四、綜上所述，本件公訴人就被告犯行所舉證據，實僅有證人陳
    宥彰之證詞為唯一依據，然證人陳宥彰之證詞缺乏憑信性，
    已如前述，公訴意旨逕採無疑，而未為進一步查核，所舉積
    極證據尚難超越合理懷疑，不足證明被告有如附表所示之竊
    盜犯行，是本件公訴意旨舉證尚有未盡，揆諸首揭法條及判
    例意旨，本件不能證明被告犯罪，即應依法為無罪之諭知。
據上論斷，應依刑事訴訟法第301條第1項，判決如主文。
本案經檢察官楊承翰到庭執行職務。
中    華    民    國    98    年    12    月    31    日
                  刑事第三庭  法  官  王偉光
上列正本證明與原本無異。
如不服本判決，應於送達後10日內敘明上訴理由，向本院提出上
訴狀，上訴於本院第二審合議庭 (應附繕本) 。其未敘述上訴理
由者，應於上訴期間屆滿後20日內向本院補提理由書「切勿逕送
上級法院」。
                              書記官  陳宥伶
中    華    民    國    99    年    1     月    4     日
附表：
  ┌─┬────┬─────┬───┬────┬─────┬─────────┐
  │編│失竊時間│失竊地點  │被害人│失竊車輛│失車尋獲情│備              註│
  │號│        │          │（告訴│車牌號碼│形（尋獲之│                  │
  │  │        │          │人）  │        │物均已發還│                  │
  │  │        │          │      │        │被害人）  │                  │
  ├─┼────┼─────┼───┼────┼─────┼─────────┤
  │1 │95年3月9│高雄市    │游正義│2066- EL│尋獲該車及│尋獲時該車懸掛偽造│
  │  │日9時58 │          │      │號自小客│鑰匙1支   │之車號1862-KH 號車│
  │  │分許    │          │      │車      │          │牌                │
  │  │        │          │      │        │          │                  │
  ├─┼────┼─────┼───┼────┼─────┼─────────┤
  │2 │97年12月│臺北市文山│黃昭瑋│705-CUY │尋獲該車及│尋獲時該車懸掛車號│
  │  │10日16時│區○○街二│      │號重型機│鑰匙1支   │151-CNB號車牌     │
  │  │30分許  │段21巷20號│      │車      │          │                  │
  ├─┼────┼─────┼───┼────┼─────┼─────────┤
  │3 │98年3月3│臺北縣汐市│王柏全│6172-QB │尋獲該車、│尋獲時該車懸掛V8-5│
  │  │1日20時3│市○○路一│      │號自小貨│鑰匙1支、 │462號車牌         │
  │  │0分許   │段99巷1號 │      │車      │氬焊機1臺 │                  │
  │  │        │前        │      │        │、護目鏡1 │                  │
  │  │        │          │      │        │面、空氣壓│                  │
  │  │        │          │      │        │送機1臺、 │                  │
  │  │        │          │      │        │油壓剪1支 │                  │
  │  │        │          │      │        │、破碎機2 │                  │
  │  │        │          │      │        │支、電動螺│                  │
  │  │        │          │      │        │絲起子2支 │                  │
  │  │        │          │      │        │、風槍1支 │                  │
  │  │        │          │      │        │、電動鑽頭│                  │
  │  │        │          │      │        │工具1組及 │                  │
  │  │        │          │      │        │水電用工具│                  │
  │  │        │          │      │        │1批等物   │                  │
  ├─┼────┼─────┼───┼────┼─────┼─────────┤
  │4 │98年4月4│臺北市大安│甲○○│0922- PC│尋獲該車（│已遭拆解          │
  │  │日17時30│區○○○路│（登記│號自小客│含引擎1 顆│                  │
  │  │分許    │2段148巷15│名義人│車      │及部分車體│                  │
  │  │        │號前      │：宋一│        │碎片）（車│                  │
  │  │        │          │新）  │        │牌2面未尋 │                  │
  │  │        │          │      │        │獲）      │                  │
  ├─┼────┼─────┼───┼────┼─────┼─────────┤
  │5 │98年4月8│臺北縣鶯歌│丙○○│N9- 2009│尋獲該車車│                  │
  │  │日9時30 │鎮○○路66│      │號自小客│牌2面（車 │                  │
  │  │分許    │號前      │      │車      │體未尋獲）│                  │
  ├─┼────┼─────┼───┼────┼─────┼─────────┤
  │6 │98年4月8│臺北市南港│乙○○│8953-RH │尋獲該車車│                  │
  │  │日23時50│區3段314巷│      │號自小貨│牌2面、車 │                  │
  │  │分許    │與松河街口│      │車      │門2面及水 │                  │
  │  │        │          │      │        │箱1具（車 │                  │
  │  │        │          │      │        │體未尋獲）│                  │
  ├─┼────┼─────┼───┼────┼─────┼─────────┤
  │7 │98年4月1│臺北市南港│戊○○│0511-DR │尋獲該車車│                  │
  │  │3日1時38│區○○街1 │（登記│號自小貨│牌2面（車 │                  │
  │  │分許    │段69號前  │名義人│車      │牌未尋獲）│                  │
  │  │        │          │：益旺│        │          │                  │
  │  │        │          │車業有│        │          │                  │
  │  │        │          │限公司│        │          │                  │
  │  │        │          │）    │        │          │                  │
  ├─┼────┼─────┼───┼────┼─────┼─────────┤
  │8 │98年4月1│臺北市內湖│郭美霞│5561-QA │尋獲該車車│                  │
  │  │5日19時 │區○○路2 │      │號自小貨│牌2面（車 │                  │
  │  │許      │號前      │      │車      │牌未尋獲）│                  │
  ├─┼────┼─────┼───┼────┼─────┼─────────┤
  │9 │98年4月1│臺北縣中和│劉弘毅│7N-9017 │尋獲該車車│                  │
  │  │8日10時3│市○○路28│      │號自小貨│牌2面及劉 │                  │
  │  │0分許   │2號對面   │      │車      │弘毅放置在│                  │
  │  │        │          │      │        │車內之BOSH│                  │
  │  │        │          │      │        │牌紅色電鑽│                  │
  │  │        │          │      │        │1支（車體 │                  │
  │  │        │          │      │        │未尋獲）  │                  │
  ├─┼────┼─────┼───┼────┼─────┼─────────┤
  │10│98年4月1│臺北縣新店│陳志威│7183-QM │尋獲該車車│尋獲時該車懸掛車號│
  │  │9日20時 │市○○路12│      │號自小客│體、車牌2 │5053-UW號車牌     │
  │  │許      │號旁      │      │車      │面及鑰匙1 │                  │
  │  │        │          │      │        │支        │                  │
  ├─┼────┼─────┼───┼────┼─────┼─────────┤
  │11│98年4月2│臺北縣汐止│張駿森│7A-1029 │尋獲該車車│尋獲時該車懸掛車號│
  │  │2日16時 │市○○路上│（登記│號自小客│體、車牌2 │L7-8022號車牌     │
  │  │許      │          │名義人│車      │面及鑰匙1 │                  │
  │  │        │          │：吳淑│        │支        │                  │
  │  │        │          │萍）  │        │          │                  │
  ├─┼────┼─────┼───┼────┼─────┼─────────┤
  │12│98年4月2│臺北市大安│林敬凱│3393-UY │尋獲該車車│                  │
  │  │8日16時 │區○○路4 │（登記│號自小客│體及車牌2 │                  │
  │  │許      │段155巷101│名義人│車      │面        │                  │
  │  │        │號第3號停 │：謝明│        │          │                  │
  │  │        │車格      │珠）  │        │          │                  │
  └─┴────┴─────┴───┴────┴─────┴─────────┘

司法院資訊處製作；財團法人民間司法改革基金會備份。
